【裁判字號】    97,消債更,969
【裁判日期】    971023
【裁判案由】    聲請更生程序
【裁判全文】
臺灣高雄地方法院民事裁定           97年度消債更字第969號
聲  請  人  甲○○
上列聲請人因消費者債務清理事件聲請更生，本院裁定如下：
    主  文
聲請人自民國九十七年十月二十三日下午四時起開始更生程序。
命司法事務官進行本件更生程序。
    理  由
一、聲請人即債務人因積欠寶華銀行 (更名星展銀行，以下稱星
    展銀行)等多家銀行信用卡或現金卡債務共新台幣 (下同)
    692,476元，因而於民國95年10月27日與最大債權銀行即星展
    銀行，依「中華民國銀行公會會員辦理消費金融案件無擔保
    債務協商機制」 (下稱債務協商機制)請求共同協商債務清償
    方案，並協商成立。協商內容為，自95年12月起，分96期，
    利率為5.00%，於每月10日繳納8,861元至指定帳戶。又聲請
    人雖與上開銀行依照債務協商機制協商成立，惟聲請人每月
    收入約15,000元，先生5年前身體不佳，家計重擔落在聲請人
    一人身上，且這幾年更因口腔癌癌細胞控制不好狀況相形惡
    化，近期又接受化療，已無法工作，先生醫療費用、小孩上
    大學費用、聲請人生活必須費用，支出遠超過於聲請人收入
    ，已無法依協商條件繼續履行，可認客觀上確有不可歸責於
    債務人之事由。另經法院裁定因當初協商時有荷蘭銀行與新
    光銀行兩家未參與協商，因此須與最大債權銀行再次協商，
    之後聲請人遵法院裁定，向最大債權銀行星展銀行聲請協商
    ，惟被以之前曾經參與銀行公會協商之理由被退件，又其無
    擔保或無優先權之債務總額未逾1,200 萬元，復未經法院裁
    定開始清算程序或宣告破產，爰聲請更生等語。
二、按，「債務人不能清償債務或有不能清償之虞者，得依本條
    例所定更生程序，清理其債務」；「債務人無擔保或無優先
    權之債務總額未逾1,200 萬元者，於法院裁定開始清算程序
    或宣告破產前，得向法院聲請更生」；「法院開始更生程序
    之裁定，應載明其年、月、日、時，並即時發生效力」；「
    法院裁定開始更生或清算程序後，得命司法事務官進行更生
    或清算程序，必要時得選任律師、會計師或其他適當之自然
    人或法人一人為監督人或管理人。」，消費者債務清理條例
    第3 條、第42條第1 項、第45條第1 項、第16條第1 項分別
    定有明文。
三、經查:
  (一)聲請人就其主張上開債務、收入之事實，及曾於95年10月27
    日依中華民國銀行公會會員辦理消費金融案件無擔保債務協
    商機制達成分期還款8681元之協議，其後並因有荷蘭銀行與
    新光銀行未參與協商，是其乃與最大債權金融機構星展銀行
    申請前置協商，惟遭銀行退件致協商不協立等事實，業據聲
    請人提出財團法人金融聯合徵信中心當事人查詢個人資料（
    信用報告）回覆書書、無擔保債務明細表、前置協商申請書
    、協議書、前置協商退件通知函、戶籍謄本、聲請人及配偶
    95、96年度綜合所得稅各類所得資料清單、財產歸屬資料清
    單、聲請人勞保投保資料、所得扣繳憑單影本各1 份附卷可
    憑為證，經核大致相符，堪信為真。故本件所應審酌者為聲
    請人是否有不能清償債務或不能清償之虞之情形。
  (二)依聲請人95、96年度綜合所得稅各類所得資料清單與扣繳憑
    單及勞工保險卡（見本院卷第18至2 頁1)所載，聲請人95、
    96年間之平均月薪約為16,000元。就聲請人本人之必要生活
    支出部份，因消費者債務清理條例之立法目的，係為使不幸
    陷入經濟困境之人得以清理債務、重建生活，並在清理過程
    中能保有符合人性尊嚴之最低基本生活，而非維持債務人過
    去慣常之寬逸生活，是於評估履行原協商方案是否顯有重大
    困難時，並非由聲請人任意主張其基本生活費用之數額，否
    則將造成揮霍無度以致清償能力降低，反而易使更生程序無
    從進行，因此本院認應以內政部所公告之97年度台灣省低收
    入戶最低生活費用每人每月為9,829 元計算始為合理。則本
    件聲請人以聲請人之平均月所得扣除每月須繳付之協商金額
    ，聲請人每月僅餘約7 千餘元，已不足以支付其本之必要生
    活費用。又雖夫妻互負扶養義務，然因聲請人配偶乙○○罹
    患口腔癌，且經查稅務電子閘門所得明細其95、96年並無所
    得收入（見本院卷第23頁），因此其夫亦無法對聲請人負扶
    養義務，且反需聲請人之扶持，故聲請人在客觀上確有不可
    歸責之事由致履行有重大困難。
四、綜上所述，聲請人有如附表所示之銀行消費貸款、信用卡、
    現金卡債務，債務金額未逾1,200 萬元，且其未經法院裁定
    開始清算程序或宣告破產，業經本院查明，有前案紀錄表、
    查詢表附卷可稽，如上所述。而按聲請人不能清償債務，且
    前雖與金融機構協商成立償還協議，嗣因不可歸責於己之事
    由，致履行顯有重大困難，亦如上述，則其聲請更生，依上
    規定所示，自無不合，應予准許。
六、依消費者債務清理條例第11條第1 項、第45條第1 項、第16
    條第1 項，裁定如主文。
中    華    民    國    97    年    10    月    23    日
                  民事第三庭  法  官  吳志豪
以上正本係照原本作成。
本裁定不得抗告。
本裁定已於民國九十七年十月二十三日下午四時起開始公告。
中    華    民    國    97    年    10    月    23    日
                              書記官  劉音利
┌──┬───────┬───────┬───────┐
│編號│債權人        │金額 (新台幣) │種    類      │
├──┼───────┼───────┼───────┤
│一  │花旗銀行      │25,597元      │信用卡        │
├──┼───────┼───────┼───────┤
│二  │荷蘭銀行      │78,040元      │信用卡        │
├──┼───────┼───────┼───────┤
│三  │新光銀行      │16,080元      │信用卡        │
├──┼───────┼───────┼───────┤
│四  │匯豐銀行      │102,000元     │現金卡        │
├──┼───────┼───────┼───────┤
│五  │遠東銀行      │31,399元      │信用卡        │
├──┼───────┼───────┼───────┤
│六  │玉山銀行      │82,920元      │授信、信用卡  │
├──┼───────┼───────┼───────┤
│七  │萬泰銀行      │86,000元      │現金卡        │
├──┼───────┼───────┼───────┤
│八  │寶華銀行      │131,000元     │授信          │
├──┼───────┼───────┼───────┤
│九  │大眾銀行      │31,543元      │信用卡        │
├──┼───────┼───────┼───────┤
│十  │中國信託銀行  │44,619元      │現金卡、信用卡│
├──┼───────┼───────┼───────┤
│十一│友邦信用卡公司│34,272元      │信用卡        │
├──┼───────┼───────┼───────┤
│十二│美國運通信用卡│29,006元      │信用卡        │
└──┴───────┴───────┴───────┘


司法院資訊處製作；財團法人民間司法改革基金會備份。
